【裁判字號】    92,交聲,84
【裁判日期】    921029
【裁判案由】    違反道路交通管理處罰條例聲明異議
【裁判全文】
臺灣新竹地方法院交通事件裁定                      九十二年度交聲字第八四號
    移 送機 關  交通部公路總局新竹區監理所
    聲明異議人
    即受處分人  甲○○
右列受處分人因違反道路交通管理處罰條例案件，對於交通部公路總局新竹區監理所
新竹市監理站於中華民國九十二年四月十八日所為之竹監自字第裁五０─Ｚ0000
0000、裁五０─Ｚ00000000號裁決，均聲明異議，本院裁定如左：
    主  文
原竹監自字第裁五０─Ｚ00000000號裁決處分撤銷。
甲○○汽車駕駛人不依規定任意變換車道、駕車行經有燈光號誌管制之交叉路口闖紅
燈，處罰鍰新臺幣伍仟柒佰元，並記違規點數肆點。
其餘異議駁回。
    理  由
一、按，汽車行駛高速公路應依速限標誌指示；又汽車行駛高速公路不得有左列行為
    ：不服從公路警察或依法執行交通稽查任務人員之指揮或稽查取締而逃逸者；汽
    車在行駛途中，不得驟然或任意變換車道，如欲超越前車或變換車道時，應先顯
    示方向燈告知前後車輛，並保持安全距離及間隔，方得超越或變換車道，高速公
    路交通管制規則第五條前段、第九條第一項第十二款及第十一條均定有明文。復
    按，汽車行駛於高速公路或設站管制之道路，而不遵管制之規定者，處汽車駕駛
    人新臺幣（下同）三千元以上六千元以下罰鍰；汽車駕駛人，行經有燈光號誌管
    制之交岔路口闖紅燈者，處一千八百元以上五千四百元以下罰鍰；汽車駕駛人駕
    駛汽車有違反本條例之行為，經交通勤務警察或依法令執行交通稽查任務人員制
    止時，不聽制止或拒絕停車接受稽查而逃逸者，除按各該條規定處罰外，處三千
    六百元以上六千元以下罰鍰；汽車駕駛人有第三十三條、第六十條第一項情形者
    ，除依原條款處罰鍰外，記違規點數一點，有第五十三條情形者，除依原條款處
    罰鍰外，記違規點數三點，道路交通管理處罰條例第三十三條第一項、第五十三
    條、第六十條第一項、第六十三條第一項第一款、第三款亦分別定有明文。
二、原處分意旨略以：受處分人甲○○於民國九十二年一月十六日上午九時五十八分
    許駕駛其所有之車號ＪＶ─一七０二號自小客車，行經速限為每小時一００公里
    之國道三號公路南向一０八公里處，經內政部警政署國道公路警察局第六警察隊
    員警乙○○以雷射槍測定受處分人之行速達一六八公里，超速六八公里，故以指
    揮棒示意其停車受檢，詎受處分人見警攔查非但不停車，反而加速由外線車道切
    入內線車道駛離，旋再由內線車道未打方向燈任意跨越四個車道而直接下匝道，
    並於香山匝道與中華路路口處闖紅燈以逃避警員駕車之追查，警員依據其所記下
    之車號、廠牌、顏色等並查核均符合後，填掣內政部警政署國道公路警察局公警
    局交字第Ｚ00000000號、第Ｚ00000000號舉發違反道路交通管
    理事件通知單，聲明異議人於應到案時間內到站申訴，以警方舉發事項未具採證
    照片且二張罰單時間相同為由不願受罰，交通部公路總局新竹區監理所（下稱新
    竹區監理所）遂依據道路交通管理處罰條例第三十三條第一項、第五十三條、第
    六十條第一項及違反道路交通管理事件統一裁罰基準之規定，分別裁決其應繳納
    罰鍰六千元及五千七百元，並記違規點數二點等情。
三、聲明異議略以：聲明異議人即受處分人甲○○不服處分書所裁決其於九十二年一
    月十六日駕駛ＪＶ─一七０二號自小客車行經國道三號公路南向一０八公里及香
    山匝道與中華路十字路口二處違規行為，其認為既然是逕行舉發，就應附採證照
    片當佐證，且申訴二次之回函內容，前後所依之交通法規不同等語，爰就交通部
    公路總局新竹區監理所新竹市監理站於九十二年四月十八日所為之竹監自字第裁
    五０─Ｚ00000000號、竹監自字第裁五０─Ｚ00000000號違反
    道路交通管理事件裁決書，依法聲明異議。
四、本院認定如下：
（一）經查，
  １．本件聲明異議人於收受舉發單後曾向新竹區監理所申訴表示不服，經新竹市監
      理所轉請舉發單位內政部警政署國道公路警察局第六警察隊查證，該單位函覆
      稱：本案經值勤員警證稱，於九十二年一月十六日九時五十八分許，該車行經
      國道三號公路南向一０八公里處，經警以雷達測速器測得行速一六八公里，超
      速六十八公里（該路段最高時速限制一００公里），該車違規過程在執勤員警
      監視確認無誤，於攔停時，該駕駛不予理會加速駛離，沿途未保行車安全距離
      任意變換車道（並從內線車道直接下匝道且未打方向燈），下香山匝道與中華
      路處遇紅燈，該駕駛仍不停硬闖而加速逃逸，為避免危及其他用路人之安全，
      員警經查核該車車號、廠牌、顏色均符合後，依法予以逕行舉發，並無不當；
      又本案係員警依法現場攔停舉發並非逕行舉發案件，經查該車違規事實明確，
      此有內政部警政署國道公路警察局第六警察隊九十二年三月四日出具之公警國
      六交訴字第０九二００００五０六號書函及同年四月十日出具之公警國六交訴
      字第０九二０００一五六三號書函各一份附於本院卷內第一三、一五頁可參。
  ２．而聲明異議人甲○○於本院調查時固坦承於九十二年一月十六日上午九時許確
      有駕駛車號ＪＶ─一七０二號自小客車行經違規地點，惟否認自己當時有本件
      裁決書所載之違規行為，辯稱：「我從家裡要去竹南公司，從一高竹北交流道
      上去接二高，約九點半出發，我的確有經過那邊（北二高南下一０八公里處）
      ，但是否在那個時間我不知道，應該沒有那麼快，我當天是否用那個速度，或
      者是否從那個交流道下去都不記得了，他應該要有照片。」等語（見本院九十
      二年六月十二日訊問筆錄）；再經傳訊證人即製作本案二張交通違規舉發單之
      國道公路警察局第六警察隊員警乙○○，其到庭結證稱：「（問：本案是否你
      舉發？）是的，這件我記憶非常深刻，香山交流道是南下一０九公里，我在一
      ０八公里的地方測速，用手持的雷射槍，測得這部ＪＶ—一七０二的車速有一
      六八公里，測距是二七八公尺，等於是他在我的前方二七八公尺的地置，他在
      中線還是外線我忘記了，當地是三線道，我揮指揮棒攔截後他就加速到內線車
      道逃逸，我們上車追他，想說他下交流道正好有紅綠燈可以攔截，他一直開內
      線車道，開到香山交流道時，就跨越四個車道直接到出口匝道，正好是紅燈，
      本想他會停車，沒想到他直接衝過去，他是第一部，因為這時間是上班尖峰時
      間，汽車機車非常多，幸好沒有發生事故，行為人的行為很惡劣，所以我才會
      印象深刻。（問：提示舉發案件登記表，有何意見？）」是我當場記下來的，
      這是隊上要求的，必須我記載的車號、車種、廠牌、顏色都沒有錯，無線電才
      會給我車主的名字，我跟他跟的很近，所以有記下車號。（問：異議人車經過
      時，附近車多嗎？）不多，而且雷射槍是以紅外線瞄準，一次只能鎖定一部車
      ，不可能是前車的紀錄，一旦扣上扳機以後，沒有辦法留存前車的數據。（當
      時有無辦法拍照？）沒有。雷射槍沒有檢附拍照的證據，他用一六八公里的速
      度逃逸太快了，也無法拍照。（問：為何二張罰單的時間相同？）以一六八的
      時速，走一公里的距離，不到一分鐘就走得到。（問：當時情形是屬於現場攔
      停？）是的，但是他跑掉了，所以變成逕行舉發，現場攔停不用舉證證明。」
      等語（見同上訊問筆錄）。經核，異議人甲○○所有之車號ＪＶ—一七０二號
      自小客車，車輛顏色為白色，廠牌為ＴＯＹＯＴＡ（即豐田）等情，與證人所
      舉發之違規車輛相符，此有本院自公路監理電子閘門下載之車號查詢汽車車籍
      表一份及內政部警政署國道公路警察局公警局交字第Ｚ00000000號、
      第Ｚ00000000號舉發違反道路交通管理事件通知單、國道公路警察局
      第六警察隊逕行舉發案件登記表、新竹市監理站檢送之車號ＪＶ—一七０二號
      車籍資料、汽車車籍查詢、變更歷史查詢、異動歷史查詢表等資料附於本院卷
      第一０、一一、一三頁背面、第一九頁及第二六頁至第二八頁可憑。又交通警
      察大隊所使用之雷射槍係以雷射光束瞄準受測目標車進行單偵測，且該儀器係
      引進國外科學儀器，經本國法院公證，並不受當時車流量影響及其他車道上行
      駛中車輛干擾，其精確性無庸置疑。證人乙○○既為國道公路警察局第六警察
      隊員警，受過專業訓練，對於雷達測速槍之使用應能正確操作，且其為警察人
      員，為依法令從事交通秩序維護工作之人，對違規行為人並無主觀之好惡，更
      無任何怨隙，衡諸常情，應無必要杜撰違規事實而甘冒觸犯偽證罪之風險，應
      確係看到聲明異議人上開違規行為才將其開單舉發，故其證詞應堪採信，足以
      證明異議人確於前揭時、地超速、拒絕停車接受稽查而逃逸、未打方向燈任意
      變換車道並闖紅燈之違規事實。
（二）又，雖異議人辯稱縱有本件違規亦應有具體證據可佐云云，惟依道路交通管理
      處罰條例第七之二條第一、二項規定，汽車駕駛人，闖紅燈或不服指揮稽查而
      逃逸或其他違規行為經以科學儀器取得證據資料者，當場不能或不宜攔截製單
      舉發者，得對汽車所有人逕行舉發處罰，前項逕行舉發，應記明車輛牌照號碼
      、車型等可資辨明之資料，查明汽車所有人姓名或名稱、住址後，製單舉發處
      罰之。本件警員係以雷射槍之測速科學儀器測出異議人超速之違規事實，復以
      指揮棒示意請異議人停車攔檢，在異議人不服稽查逃逸、闖紅燈後當場記下車
      號、車種、廠牌、顏色等資料並查明與異議人所有之車輛ＪＶ—一七０二號自
      小客車特徵相符始製單逕行舉發，且當時於高速公路上，異議人之違規行為係
      發生於瞬息之間，自無可能期待警員及時拍攝照片，故本件舉發並無違法或不
      當之處，內政部警政署國道公路警察局第六警察隊之函覆稱屬當場攔停而非逕
      行舉發及異議人所稱前後二次回函內容所依據之交通法規不同等語應屬誤會。
五、綜上，聲明異議人確有於前揭時、地超速行駛、不服交通勤務警察之稽查取締而
    逃逸、未顯示方向燈任意變換車道、行經有燈光號誌管制之交岔路口闖紅燈等之
    違規事由，證人乙○○依違反道路交通管理處罰條例第七之二條、第三十三條第
    一項、第五十三條、第六十條第一項之規定逕行舉發，固非無見。而原處分機關
    即移送機關依道路交通管理處罰條例第三十三條第一項、第五十三條、第六十條
    第一項、第六十三條第一項第一款、第三款及違反道路交通管理事件統一裁罰基
    準之規定處罰汽車所有人即受處分人亦非無據。惟查，本件汽車駕駛人，未依規
    定任意變換車道及行經有燈光號誌管制之交岔路口闖紅燈，依道路交通管理處罰
    條例第三十三條應處三千元以上六千以下之罰鍰及第五十三條應處一千八百元以
    上五千四百元以下之罰鍰，並應依同條例第六十三條第一項第一款及第三款規定
    分別記違規點數一點及三點，共計四點。本件受處分人之異議雖無理由，然原處
    分機關就竹監自字第裁五０－Ｚ00000000號處分部分，僅罰以五千七百
    元之罰鍰，而疏未援引同條例，並記違規點數四點，原處分顯有不當，自應由本
    院將原處分撤銷，仍以受處分人所有車牌號碼ＪＶ—一七０二號自小客車駕駛人
    有違反道路交通管理處罰條例第三十三條第一項、第五十三條、第六十三條第一
    款、第三款之事由，分別裁處該汽車所有人即受處分人罰鍰五千七百元，並記違
    規點數四點，至其餘部分則無理由，應將異議駁回，原裁決仍與維持，以資適法
    。
六、據上論斷，應依道路交通案件處理辦法第十九條、第二十條前段，裁定如主文。
中      華      民      國    九十二    年      十      月    二十九    日
                                    臺灣新竹地方法院交通法庭
                                        法  官   遲  中  慧
右正本證明與原本無異。
如不服本裁定，應於裁定送達後五日內向本院提出抗告狀。
                                        書記官   龔  柏  萃
中      華      民      國    九十二    年      十  月    二十九    日


司法院資訊處製作；財團法人民間司法改革基金會備份。
